【裁判字號】    99,易,2014
【裁判日期】    990927
【裁判案由】    竊盜
【裁判全文】
臺灣臺北地方法院刑事判決              99年度易字第2014號
公  訴  人  臺灣臺北地方法院檢察署檢察官
被      告  乙○○  42歲民.
選任辯護人  徐揆智律師
            林幸慧律師
上列被告因竊盜案件，經檢察官提起公訴（99年度偵字第14086
號），本院判決如下：
    主    文
乙○○無罪。
    理    由
一、公訴意旨略以：被告乙○○意圖為自己不法之所有，於民國
    96年2月至4月11日間某日，攜帶客觀上具有危險性且足以供
    作兇器使用之鐵撬等工具，破壞位於臺北市○○區○○街10
    之5號之鐵路局無人居住宿舍左側鐵窗後進入，並以所攜帶
    之鐵撬等工具卸下該宿舍之鐵窗3座、鋁製大門、鋁製客廳
    門、落地窗、鋁製後門及客廳不鏽鋼樓梯扶手（下稱系爭物
    品）後竊取上開物品，經警採集上開宿舍內落地窗及鋁製客
    廳門地上之菸蒂送內政部警政署刑事警察局比對DNA鑑定後
    ，與被告之DNA-S TR型別相符，始查悉上情，因認被告涉犯
    刑法第321條第1項第2款、第3款之攜帶兇器毀越門扇竊盜罪
    嫌等語。
二、按犯罪事實應依證據認定之，無證據不得推定其犯罪事實；
    又不能證明被告犯罪者，應諭知無罪之判決，刑事訴訟法第
    154條第2項、第301條第1項分別定有明文。次按事實之認定
    ，應憑證據，如未能發現相當證據，或證據不足以證明，自
    不能以推測或擬制之方法，以為裁判基礎；又認定不利於被
    告之事實，須依積極證據，苟積極證據不足為不利於被告事
    實之認定時，即應為有利於被告之認定，更不必有何有利之
    證據，最高法院40年台上字第86號、30年上字第816號判例
    著有明文。另檢察官對於起訴之犯罪事實，倘其所提出之證
    據，不足為被告有罪之積極證明，或其指出之證明方法，無
    從說服法院以形成被告有罪之心證，基於無罪推定之原則，
    自應為被告無罪判決之諭知，最高法院92年台上字第128號
    判例意旨足資參照。
三、公訴人認被告涉犯攜帶兇器毀越門扇竊盜罪嫌，無非係以證
    人甲○○於警詢中之陳述、臺北市政府警察局中正第一分局
    96年4月13日案件編號0000000現場勘查報告、內政部警政署
    刑事警察局99年3月18日刑醫字第0990031205號鑑驗書、臺
    灣板橋地方法院95年度易字第336號、被告不利於己之陳述
    為其論據。
四、訊據被告固坦承於96年2月至4月11日間曾進入上揭宿舍之情
    事，惟堅詞否認有何攜帶兇器毀越門扇竊盜之犯行，辯稱：
    伊當時係要進去找案外人林正惠，且當時看到尚有另一名不
    詳姓名之男子在該宿舍內等語。查上開宿舍於前述時間遭竊
    系爭物品等情，業據證人即該宿舍所有人鐵路局之科員甲○
    ○於警詢中證述明確（見臺灣臺北地方法院檢察署99年度偵
    字第14086號卷第6頁至第7頁），復有臺北市政府警察局中
    正第一分局96年4月13日案件編號0000000現場勘查報告可資
    佐證（同上偵卷第10頁至第24頁），被告對此亦不否認（本
    院99年9月6日審判筆錄第2頁），此情已足認定。從而，本
    件所應審究者，乃本件被告有無竊取上開之物？經查：
  (一)證人即該宿舍所有人鐵路局之科員甲○○於警詢中雖陳稱：
    上開宿舍於96年2月點交收回後，即無人居住，於96年4月11
    日接獲通報後始知遭竊系爭物品等語（見同上偵卷第6頁）
    ，然由其所述，僅能證明系爭物品失竊之事實，至系爭物品
    究係何人竊取，證人甲○○既未親眼目睹，其證詞即難為被
    告不利之認定，自無從依其所述證明被告係竊取系爭物品之
    人。
  (二)又警察機關於上開宿舍內落地窗及鋁製客廳門地上採得之菸
    蒂，經送內政部警政署刑事警察局DNA鑑定結果，驗出編號1
    菸蒂所遺存之DNA，與被告之DNA相符，此有勘察採證同意書
    、現場照片、內政部警政署刑事警察局99年3月18日刑醫字
    第0990031205號鑑驗書1份在卷可稽（見同上偵卷第13頁、
    第14頁至第22頁、第9頁），是在上開宿舍內遺留有被告DNA
    之物品，此情已足認定。惟被告有進入上開宿舍一事，尚不
    能等同被告有竊取系爭物品，是當不得以其有進入上開宿舍
    一事，即推斷被告有竊盜之情；且送經DNA鑑定之證物有編
    號1菸蒂及編號2菸蒂，分別驗出2名不同男性之DNA-STR型別
    ，佐以被告於警詢及偵查中皆自承曾於前述期間進入該宿舍
    ，然亦供稱其時有另一名不詳姓名之男子在該宿舍內等語（
    分見同上偵卷第4頁、第47頁），足見確實尚有可能有他人
    進入該宿舍，是既可能有他人進入該宿舍，則尚難僅憑該DN
    A鑑定結果即遽認被告係本件行竊之人。
  (三)再者，檢察官固提出被告曾因攜帶可為兇器使用之扳手、鐵
    剪、活動扳手及螺絲起子等工具，侵入現無人居住之建築物
    竊取財物而遭臺灣板橋地方法院95年度易字第336號為有罪
    判決，以為證明本件被告犯行之證據。惟認定事實須依憑證
    據，此所謂證據，乃指證明本案事實之證據而言，被告之犯
    罪前科係屬前案事實，與本案待證事實有別（最高法院97年
    度台上字第5152號判決意旨可資參照），是誠難以被告過去
    之前科紀錄斷然推論被告有本件竊盜行為。
  (四)至被告辯稱當日進入該宿舍係為找尋案外人林正惠一情，雖
    無明確證據可證其所述屬實，惟被告辯解縱有不實，認定犯
    罪事實仍應憑積極證據，當不得僅因其辯解有瑕疵，即遽為
    不利於被告之認定。
五、綜上所述，依公訴人所舉證據，客觀上雖足認定被告確有犯
    罪嫌疑，然既尚未達於通常一般人均不致有所懷疑，而得確
    信被告犯竊盜罪之程度，依「罪證有疑，利於被告」之法則
    ，即應為有利於被告之認定。此外，復查無其他積極證據足
    資證明被告有何竊盜犯行，既不能證明被告犯罪，揆諸前揭
    說明，依法應為無罪之諭知。
據上論斷，應依刑事訴訟法第301條第1項，判決如主文。
本案經檢察官張成業到庭執行職務。
中    華    民    國    99    年    9    月    27     日
                  刑事第十四庭法  官     吳冠霆
以上正本證明與原本無異。
如不服本判決應於收受送達後10日內向本院提出上訴書狀，並應
敘述具體理由；其未敘述上訴理由者，應於上訴期間屆滿後20日
內向本院補提理由書（均須按他造當事人之人數附繕本）「切勿
逕送上級法院」。
                              書記官     王祥鑫
中    華    民    國    99    年    9     月    27    日

司法院資訊處製作；財團法人民間司法改革基金會備份。
